# 请教关于投资者投入的长期股权投资的会计处理

提问人：求知若渴 @ 时间：2011-08-01 22:25:29
请教陈版，在长期股权投资一章中，关于投资者以投入的长期股权投资作价投资另外一家公司时，约定已合同或协议约定价作为长投的初始投资成本。我现在有个疑问，如果A公司将其持股100%的B公司全部股权作价投资给另外一家无关联的C公司，达到持股比例100%。这时对于A公司单体报表来说，需不要要考虑处置B公司所产生的损益？该损益是否为协议价与长投账面价值的差异?

回答人：chenyiwei
回复 求知若渴@ 的帖子
首先需要指出：按你所说的做法，A公司不可能对C公司持股 100 ％，因为C的原有股东在C公司中所占股份并未发生变化。
如果C公司的资产、负债构成业务，则该交易对A而言构成了一项非同一控制下的企业合并，按照《企业会计准则第 2 号——长期股权投资》第三条第（二）项规定，此时的投资成本为所支付的合并成本的公允价值，也就是此时可以确认损益。 如果C公司的资产、负债不构成业务，则应作为非货币性资产交换处理，需要考虑的问题是对A而言该交易是否具有商业实质。如果C的原有业务不同于B的原有业务，或者C的规模与B相比有一定规模，从而导致合并后的获利能力和风险与原先持有B公司股权时相比存在实质性差异的，则具有商业实质。这需要作出专业判断。

回答人：chenyiwei
回复 求知若渴@ 的帖子
是否需要进行资产评估，取决于国资管理和工商管理方面的法律法规规定，与会计上是否构成同一控制下合并无关。涉及国有资产的，请查阅《企业国有资产评估管理暂行办法》（国务院国资委第 12 号令）关于必须进行资产评估的范围的规定；涉及合并后合并方股本增加的，根据工商管理的相关规定（公司法第 27 条、《公司登记管理条例》第 14 条等），也需要进行评估。

回答人：chenyiwei
回复 求知若渴@ 的帖子
如果对该投资者而言构成非同一控制下企业合并的，应当视作有经济实质；如果不属于企业合并的，应当综合判断该交易是否具有商业实质，据此作出适当处理。

提问人：求知若渴 @ 时间：2011-08-02 09:13:57
回复 chenyiwei 的帖子
为什么不可能呢？只要股东认可互换股份。

回答人：chenyiwei
A以所持B公司的股权对C公司增资，是不可能达到对C持股 100 ％的，因为C的原有股东仍然持有C的股份。你说的情况是否为：C的原股东同时将其所持C的股份转让给A以换取A的股份？如果是，就要作为两笔交易看待。

提问人：huabb 时间：2016-11-23 16:54:32
陈版，请问 2014 年修订的《准则 2 号 长期股权投资》里删除了“投资者投入的长期股权投资确定初始投资成本的规定”，针对该情况，目前是否还有比较权威的法规条文可供参考呢？谢谢！

回答人：chenyiwei
可以参照“以发行权益性证券取得的长期股权投资，应当按照发行权益性证券的公允价值作为初始投资成本”的规定。